臺灣高等法院臺南分院刑事裁定
111年度聲再字第9號
聲  請  人  
即  被  告  潘室名
代  理  人  林堡欽律師
上列聲請人因強盜案件，對於本院100年度上更㈠字第76號中華民
國100年10月21日確定判決（一審判決案號：臺灣雲林地方法院9
8年度訴字第120號。起訴案號：臺灣雲林地方檢察署97年度偵字
第1642號），聲請再審，本院裁定如下：
    主  文
本件關於潘室名共同犯攜帶兇器強盜罪部分，開始再審。
本院100年度上更㈠字第76號確定判決，對潘室名因上開犯行所科
處之有期徒刑捌年，停止執行。
    理  由
壹、再審制度，係為發現確實之事實真相，以實現公平正義，而
    於案件判決確定之後，另設救濟之特別管道，重在糾正原確
    定判決所認定之事實錯誤。修正後刑事訴訟法第420條第1項
    第6款規定：「有罪判決確定後，因發現新事實或新證據，
    單獨或與先前之證據綜合判斷，足認受有罪判決之人應受無
    罪、免訴、免刑或輕於原判決所認罪名之判決者，為受判決
    人之利益，得聲請再審。」同條第3項規定：「第一項第六
    款之新事實或新證據，指判決確定前已存在或成立而未及調
    查斟酌，及判決確定後始存在或成立之事實、證據。」準此
    ，關於新事實及新證據之定義，對於新規性之要件，採取以
    該證據是否具有「未判斷資料性」而定，與證據之確實性（
    或稱顯著性），重在證據之證明力，應分別以觀。因此，舉
    凡法院未經發現而不及調查審酌者，不論該證據之成立或存
    在，係在判決確定之前或之後，亦不問受判決人是否明知，
    甚且法院已發現之新證據，但就其實質之證據價值未加以判
    斷者，均具有新規性。另關於確實性之判斷方法，則兼採取
    「單獨評價」或「綜合評價」之體例，即當新證據本身尚不
    足以單獨被評價為與確定判決認定事實有不同之結論者，即
    應與確定判決認定事實基礎之「既存證據」為綜合評價，以
    評斷有無動搖該原認定事實之蓋然性。亦即再審聲請人提出
    之新事實或新證據確具有新規性，祇須或與先前卷存之證據
    綜合判斷，足以對原確定判決認定之事實產生合理懷疑，為
    受判決人之利益，即得聲請再審，無需達於確信之程度。且
    並不以確定判決採證認事違背證據法則為必要，亦即確定判
    決依其調查所得之證據，憑以認定事實，雖不違背證據法則
    ，然如具有上開得為再審之情形，仍屬有再審理由。又上開
    所謂「新證據」本身是否實在，對原確定判決產生如何之影
    響，能否准為再審開始之裁定，仍得做一形式調查，易言之
    ，此屬程序決定事項，應為初步審查；至於其實質證據力如
    何，能否為受判決人有利之判決，則有待於再審開始後之調
    查判斷，乃進一步之實質審理，徵諸同法第436條法院於開
    始再審之裁定確定後，應依其審級之通常程序而為審判之規
    定，即可明瞭（最高法院108年度台抗字第966號裁定意旨參
    照）。
貳、被告聲請對本院100年度上更㈠字第76號確定判決（下稱本院
    前案）開啟再審。經查：
一、本院前案審理後，認定：被告與陳香如曾為男女朋友，陳伯
    旺及陳李秀菊為陳香如之父母，被告及陳香如並於民國94年
    12月間生下一女潘○宏，嗣二人因故分手後，被告為求挽回
    不成，復認陳李秀菊從中離間二人感情，竟對陳李秀菊心生
    恨意，被告遂於96年12月4日上午9時許，與其兄潘秋明（業
    經本院以102年度重上更㈢字第65號判決判處傷害罪刑確定）
    至陳李秀菊及陳伯旺位於雲林縣○○鄉○○村○○路00○0號之租屋
    處（即○○○○）內，向陳李秀菊及陳伯旺要求交出其女兒潘○
    宏遭到拒絕後，雙方隨即發生激烈爭吵，嗣陳伯旺之友人戴
    聰原應陳伯旺電話求援前來相助時，被告與潘秋明竟共同基
    於傷害之犯意聯絡，由潘秋明持客觀上足以對人之生命、身
    體、安全構成威脅而具有危險性之水果刀１把（未扣案），
    抵住戴聰原脖子，並由被告持客觀上足以對人之生命、身體
    、安全構成威脅而具有危險性之鐵鎚１把（未扣案），毆打
    戴聰原身體。其間，被告與潘秋明見戴聰原上衣右側口袋放
    置物品，進而共同基於意圖為自己不法所有之犯意聯絡，以
    前述潘秋明持水果刀抵住戴聰原脖子，被告持鐵鎚毆打戴聰
    原之強暴方式，致戴聰原腿部受傷無法行走及不能抗拒之下
    ，而由被告伸手進入戴聰原上衣右側口袋強取戴聰原所有之
    現金新臺幣（下同）一萬元，戴聰原見狀雖試圖奮力以雙手
    抵擋，然因受傷力有未逮，仍讓被告強取得手。被告及潘秋
    明於上開強取現金過程中，仍接續上開傷害、強暴之犯意，
    不間斷以由潘秋明徒手、被告持鐵鎚之方式，毆打戴聰原全
    身，致戴聰原受有右脛骨開放性骨折、左頭部挫傷血腫約4×
    5公分、顏面多處挫裂傷、前胸挫傷血腫約7×4公分、左上腹
    挫傷血腫、右下腿挫裂傷約2公分、左肘與左前臂挫傷及右
    肘挫傷等傷害，而認為被告與潘秋明共同觸犯刑法第330條
    第1項攜帶兇器加重強盜罪，乃於100年9月27日判處被告有
    期徒刑8年，本院前案判決送達檢察官、被告後（被告部分
    是以公示送達），因檢察官、被告均未提起上訴，而於100
    年10月21日確定。
二、經本院調閱前案卷宗，本院前案審理後，認定被告共同觸犯
    加重強盜罪，無非是以下列證據及論述為其依據：
  ㈠被告與其兄潘秋明於上開時間、地點，與被害人戴聰原發生
    扭打爭執，且被告有持鐵鎚毆打被害人戴聰原，致戴聰原受
    有上開傷害等情，迭據被告於警詢、檢察官偵查、原審及本
    院前案上訴審審理時坦白承認，核與潘秋明所自承與告訴人
    戴聰原發生爭執及扭打之過程；告訴人戴聰原所證述當天受
    被告與潘秋明毆打之情節大致相符，並有全民醫院96年12月
    4 日出具之甲種診斷證明書可證。
  ㈡被告於上開時間，攜帶鐵鎚1把至案發現場，由潘秋明持水果
    刀1把，抵住戴聰原脖子，並由被告持鐵鎚1把，毆打戴聰原
    全身致傷：
  ⒈戴聰原因遭被告持鐵鎚及潘秋明毆打，受有上開傷勢，已如
    上述。被告持之毆打戴聰原之兇器，係頭部為鐵質、柄為木
    質、長約30至38公分之鐵鎚乙情，除據被告供承在卷外，亦
    與戴聰原、陳李秀菊及許登期（戴聰原之好友）之證述相符
    。
  ⒉其次，戴聰原指訴潘秋明有持水果刀1把，抵住戴聰原脖子，
    並由被告持鐵鎚 1把，毆打戴聰原全身之犯罪情節，並經告
    訴人戴聰原、在場目擊證人許登期、陳李秀菊等人於警、偵
    訊證述甚詳，並於原審、本院前案上訴審及本院前案更審審
    理中，經檢辯雙方進行交互詰問程序時，均一致指證相互符
    合。
  ⒊至於證人戴聰原、陳李秀菊、許登期下列證述內容前後或有
    稍微出入，然經本院前案審酌後，認為並無影響上開認定：
  ①許登期於原審審理中，雖就被告究係持鐵鎚毆打戴聰原左腳
    或右腳乙情，與其先前於偵訊時所述存有齟齬。然查左右乃
    相對概念，許登期觀看他人，因鏡射效果，致左右易位，應
    屬常情，因此自難以許登期於偵查中之證述，彈劾動搖其於
    原審關於「被告持鐵鎚毆打、另一人(即潘秋明)持小刀押住
    告訴人戴聰原」等主要內容之可信度。
  ②陳李秀菊就戴聰原到達上開租屋處時是否有敲門等事實陳述
    ，雖與戴聰原於偵查中及本院前案上訴審審理中證述情節稍
    有不同。然陳李秀菊指稱戴聰原在未進入上開租屋處內，即
    遭被告及潘秋明毆打，且被告及潘秋明有持鐵鎚毆打戴聰原
    ，並以不明物體或水果刀押住戴聰原等節，經核與戴聰原及
    許登期所述相符，則其等就被告持鐵鎚毆打戴聰原、潘秋明
    持不明物體或水果刀押住戴聰原之基本事實陳述即屬相同，
    堪予採信。
  ③戴聰原於原審審理時雖證稱：被告及潘秋明共持二把鐵鎚毆
    打伊云云，惟查戴聰原於警詢、偵訊時均未提及上情，且依
    陳李秀菊歷次於警詢、偵訊及本院上訴審審理時之證述內容
    觀之，亦未曾證稱戴聰原係遭被告及潘秋明持二把鐵鎚毆打
    。再參以許登期於偵訊及原審審理中均一再證稱，戴聰原係
    遭一名男子持刀子押住，並由被告持鐵鎚毆打等語觀之，則
    戴聰原前開多1把鐵鎚之陳述，是否無任何誇大、渲染之情
    形，並非無疑，然仍無礙於被告與共犯潘秋明分持一把鐵鎚
    、一把水果刀，對戴聰原實施毆打暴力等基本事實之認定。
  ⒋被告雖一再質疑許登期並未在場，其證詞不能採信云云，並
    聲請傳訊證人陳李秀菊、戴聰原、許登期為證。惟查：
  ①許登期就其在案發現場目睹部分案發經過乙節，業於偵查及
    原審具結證稱：「路名我不知道，只知道叫○○○○，那天我在
    麥寮鄉遇到戴聰原，問他介紹我工作的事，他跟我說他要去
    ○○○○那裡，我就說等下我再過去找他，後來我去到現場…」
    （偵卷第81、82頁）、「當天我就問戴聰原說你有無工作，
    他問我說你最近沒有工作，我說對，…，他說他有急事，要
    趕過去○○○○那邊，他就說那叫我去○○○○那邊找他…我檳榔、
    香菸買好…，我是跟在後面去的」等語（原審卷第136頁反面
    ）；核與戴聰原於偵訊中及原審證稱：「當時我從六輕要去
    時，有遇到騎機車許登期，我跟他說我有緊急的事要處理，
    問他是否要過去，他說要買包煙再過去，後來是我先到的，
    他後來才到的，他是否有看到我不清楚」（偵卷第81頁）、
    「我後來有聽他講…當時他是有到現場，因為他要找我，要
    問工作，我叫他到○○○○那邊，…，我先到，他比較晚到，他
    好像是在買東西，買香菸檳榔一樣，是慢了一點」等語相符
    （原審卷第107頁反面)。許登期與被告並不相識，應無設詞
    誣陷入人於罪、致己身罹於偽證重典之必要。
  ②其次，陳李秀菊於本院前案上訴審證稱:「（當天潘室名、潘
    秋明及戴聰原有無開車到你○○○○租屋處？）有的。戴聰原車
    子停在空曠巷口。（提示現場A照片，從照片指認車子停在
    何處？）車子係戴聰原的，草叢中係潘室名。車頭方向如A
    照片所示。照片所示係我們家中的位置。（你在原審說後來
    被告二人有用你家水去加車？）是的。（你在原審中說沒有
    看到扭打情形，在房東那邊如何看到被告二人有去用你家的
    水加車？）因為當時我走出來看到他們二人在那裡加水。（
    過程當中現場除了被告戴聰原及陳伯旺等人有無看到其他人
    在場圍觀？）沒有，只有我們夫妻二人，及潘室名及潘秋明
    。沒有看到許登期，我不認識許登期，我沒有看到他，在打
    架時我喊救人，當時我很害怕，有幾個人跑出來。我沒有詳
    細看每個人的臉。（為何你剛剛說現場只有四個人？）我的
    意思係說，在我家裡只有四個人。我以為他說我們家中只有
    四個人。（當時圍觀有無其他你所指示其他的人？）我不知
    道。（我們一進門時候看到我們拿鐵鎚，有沒有？）有的」
    (見本院前案上訴審卷第159、160頁）；及戴聰原於本院前
    案上訴審證稱:「（96年12月4日當天你有無開車去○○○○？）
    有的。車子停在前面。（第一次被潘秋明拿刀壓制及潘室名
    毆打你，地點何處？）被壓制地方係在屋簷下門外。（過程
    中你與潘室名及潘秋明扭打時，過程中你有無看到許登期？
    ）有的。（提示原審卷98年6月16日筆錄第108頁，你為何會
    這樣說？）因為當時我被打的很嚴重，很難過，所以看到也
    喊不出來」（見本院前案上訴審卷第160頁)。許登期於本院
    前案上訴審證稱：「（96年12月4日上午有無去○○○○陳李秀
    菊租屋處？）有的。（去的時候有無看到戴聰原的車子？）
    有的，【停在二排屋簷間的通道】。我人站在屋簷下，車子
    停在A照片所示之處」(本院上訴審卷第160頁）；參以被告
    選任辯護人當庭提出之相片二張（本院前案上訴審卷第167 
    至169 頁）及戴聰原當庭繪製之現場圖一張（附於本院前案
    上訴審卷第167 至169 頁）。益見許登期上開所證，與戴聰
    原所證仍大抵相符。且許登期證稱：戴聰原車子停在二排（
    房屋) 屋簷間的通道等語；與陳李秀菊於本院前案上訴審證
    述時，在被告辯護人提出之A照片（附於本院前案上訴審卷
    第167 頁) ，所標示戴聰原車子停放在二排房屋屋簷間通道
    之情形，亦相符合，自不能用以證明許登期於案發當時並未
    在場。
  ③再參以，陳李秀菊於原審並結證稱：「（戴聰原來到你家後
    ，你就衝出去，為何你知道是被告他們打戴聰原一個人？）
    我有看到，因為當時他們在打架時，我人還在那邊。因為他
    沒有在我家打架，他們出去外面打架的時候，當時屋主他家
    是在另外一邊，我是一邊看一邊跑，我就看見他們是在外面
    那邊打架，因為我們那個房子是套房的，一間一間的，裡面
    總共有十一間，我跑去屋主家時，還要轉個彎，所以我有看
    見，我有看見他們在打架，他們打到外面那邊去，這都看的
    到的。」、「他（指戴聰原）沒有進來，戴聰原要衝進來，
    就被他們兄弟打出去，就互毆，就他要衝來裡面，他們兩個
    ，就用什麼東西把他押著，就到外面打架，我啊知。就他要
    衝進來，當時我門打開，他要衝進來，他們兄弟倆，就開始
    打他，不知道是拿什麼東西押著他，當時我不知道，我就出
    去了。」、「我看到是押在他脖子上，我看見這樣，我會怕
    ，我人就趕快跑出去了…（你有看見潘室名與他大哥潘秋明
    ，搶戴聰原的東西嗎？）我沒有注意去看，這我不知道，因
    為當時我人已經跑出去了，我沒有看見，這我不知道，但是
    我有聽到喊救人、搶劫。剩下的我就不知道，我就跑出去叫
    屋主叫警察，這我不知道。」（原審卷第98至100頁），並
    於臺灣雲林地方法院98年11月11日之98年度訴字第272號潘
    秋明強盜案證稱：「（那戴聰原過來之後的情形呢？）他要
    過來門口時，潘室名他們就門那邊衝出去了，就從門口那邊
    一直打，把他打到外面去。（你有無詳細看到他們打他的過
    程？）沒有，但是我就是會害怕，因為他一走近，他們（指
    潘室名、潘秋明）就一直打他，我就趕快跑出去，跑到房東
    那邊要報警。（打腳的是一個人嗎？）我那時候沒有注意看
    ，因為我會怕，我看到他們在打他，我就趕快跑去房東那邊
    請房東打電話報警，戴聰原在那裡喊搶劫、救命，在那邊喊
    ，我就一直跑、一直跑，跑到我房東那邊，叫我房東報警。
    （從你看到他們在打架一直到你跑去房東那邊的這個過程有
    多久？）差不多約兩、三分鐘，因為我用跑的，因為我有看
    ，加上慌張又會怕，所以就趕快跑去找房東了。（你有無看
    到有人拿刀子？）這我不知道，我沒有看到...（所以戴聰
    原來，到被他們兩個打出去，你看到就跑了？）對，我看到
    就跑到房東那邊。（所以你也沒有看仔細？）沒有。」（本
    院前案上訴審卷第147、148頁）。可見被告與戴聰原發生毆
    打乙情係在屋外，而陳李秀菊剛開始在屋內，其後出來目睹
    上情，即驚惶跑去鄰居報案，在急忙奔走之短期間內，自未
    能仔細清楚目睹全部經過情形。況且，許登期亦證述：我當
    時到現場至離開現場前後只有一下子時間，大約1至3分鐘左
    右，我記不得了，我剛到場的時候聽到戴聰原在喊搶劫、救
    命，看到被告拿鐵鎚打戴聰原，後來看到被告與戴聰原拉扯
    錢的時候，我就走了等語（本院前案更審卷第99頁）。則許
    登期僅在現場停留1至3分鐘，陳李秀菊由屋內奔出前往報案
    斯時，許登期是否仍在場或已離去，已非無疑，況且陳李秀
    菊當時又處於驚惶欲跑去鄰居報案而邊跑邊看之狀況下，是
    否仍注意或可看到許登期，亦有可疑，因此陳李秀菊證述並
    未在案發現場看到許登期，尚屬合於情理，並不足為被告有
    利之證明。
  ④另許登期雖於原審證稱: ○○○○社區約有五、六戶等語（原審
    卷第139頁)，雖與被告辯護人於本院前審提出上開A 照片顯
    示該社區戶數不符。然依許登期就此問題陳稱：「我沒有注
    意，約有五、六戶，大致上啦」等語(原審卷第139頁)，可
    見許登期對案發地點之戶數並未注意，所述上開數字僅係大
    致印象。且該許登期並未居住於○○○○，對於上開地點之戶數
    究竟多少，自難為確實之陳述。況其已一再證稱於案發時因
    害怕故僅於遠處短暫停留旋即離開現場，則其對於現場空間
    之記憶，未臻明確，亦屬事理之常。參以許登期與戴聰原就
    水果刀長度所為證述亦略有差異（惟戴聰原因遭毆打而難苛
    責伊就潘秋明所持之水果刀長度為詳實之記憶），足認二人
    並未事先勾串誣指被告。且許登期對戴聰原證述被告及潘秋
    明係持二支鐵鎚毆打伊乙情並未一昧附和，而於原審僅證稱
    ：「我離那麼遠，怎麼看到兩支，就看見一個拿一支鐵鎚，
    另一個拿小刀，我沒有看見拿刀的人的面貌，那個我不知道
    是誰」等語（原審卷第141頁)。可見許登期所述，並未誇大
    渲染，濫指其他共犯，故認其證言應非虛撰，而堪採信。
  ⑤至於許登期於原審形容被告：「牙齒有點暴暴的」等語（原
    審卷第29至31頁），雖被告不以為然，然許登期於警局及原
    審均已當面指認被告就是拿鐵鎚之人，並於原審證稱說明：
    「（牙齒暴暴是何意？）他前面牙齒，我們正常人是直直的
    ，他稍微往外開」等語，可知此乃許登期主觀上對被告之印
    象，縱不為被告認同，尚無礙於許登期證稱有目睹被告毆打
    戴聰原之真實性。
  ⒌另戴聰原因遭被告持鐵鎚及遭潘秋明毆打，致受有右脛開放
    性骨折、左頭部挫傷血腫約4×5公分、顏面多處挫裂傷、前
    胸挫傷血腫約7×4公分、左上腹挫傷血腫、右下腿挫傷約 2
    公分、左肘與左前臂挫傷及右肘挫傷等傷害，亦有全民醫院
    96年12月4日出具之甲種診斷證明書在卷可稽（警卷第31頁
    ），觀諸上開傷勢亦與戴聰原所指訴遭被告與潘秋明等人毆
    打之受傷情形吻合。
  ⒍綜上，本院經核許登期、戴聰原及陳李秀菊之上開證述內容
    均大致相符，並無重大矛盾瑕疵，亦未違背經驗法則與論理
    法則，並經調查其他補強證據（診斷證明書）結果，核與事
    實相符，足堪認定戴聰原指訴之被告傷害犯罪情節為真實可
    採。
  ㈢被告雖辯稱上開鐵鎚係戴聰原帶至現場，伊為防衛始奪下上
    開鐵鎚云云。惟查：
  ⒈戴聰原於原審98年6月16日審理時證稱：「（榔頭是你的嗎？
    ）那不是我的。我根本沒有榔頭」、「（那是潘室名拿的嗎
    ？）應該是他們的吧，我不知道他們榔頭哪裡來的」等語明
    確（原審卷第106頁）。核與陳李秀菊於原審98年6月16日審
    理時證稱：「（現場是否有人拿鐵鎚？）有，是被告他們帶
    來的。」、「（是何人帶的？）我就不知道，反正我看見他
    們開門進來後，就有1支鐵鎚在我家桌上，到底是誰帶的，
    我也不知道。」、「（鐵鎚是否是戴聰原帶來的？）我不知
    道。」、「（第1次進來時就有鐵鎚了嗎？）就有1支鐵鎚，
    不然鐵鎚是誰的，我們家也沒有鐵鎚，怎麼可能會有鐵鎚」
    、「（戴聰原來之後，他有進來再出去嗎？）沒有，都在外
    面打架」等語大致相符（原審卷第99頁）。
  ⒉且參以，被害人戴聰原所受之傷害為：「右脛開放性骨折、
    左頭部挫傷血腫約4×5公分、顏面多處挫裂傷、前胸挫傷血
    腫約7×4公分、左上腹挫傷血腫、右下腿挫傷約 2公分、左
    肘與左前臂挫傷及右肘挫傷」等傷害。被告所受之傷害為：
    則為「臉部及左耳部挫傷及紅腫、左側手部多處擦傷（0.5×
    0.2公分、0.5×0.3公分及0.5×0.1公分，共3處）、左前臂擦
    傷（1.5×0.2公分及1.0×0.2公分，共2處）、左側腳部疼痛
    」等傷害。潘秋明所受之傷害則為：「臉部挫傷及紅腫、雙
    手多處擦傷（左手擦傷：0.1×0.1公分、右手擦傷：0.2×0.2
    公分及0.2×0.2公分，共 3處）、右側小腿擦傷」等傷害，
    有各該診斷證明書在卷可稽（警卷第31頁、原審卷第152、1
    53頁）。戴聰原顯遭被告持鐵鎚毆打直至右脛開放性骨折，
    其餘全身更多處大面積挫傷血腫，所受外傷實屬不輕，反觀
    被告與潘秋明所受之傷害，均為局部極小面積之擦傷等，顯
    然較戴聰原所受之傷害輕微。若依被告所述，當時戴聰原持
    有鐵鎚，則案發時被告及潘秋明尚與陳李秀菊及陳伯旺談話
    、爭吵，戴聰原既持鐵鎚有備而來，當有充分機會趁被告及
    潘秋明不備之際先下手為強，被告及潘秋明所受之傷害不應
    如此輕微。況且，被告辯稱其以手抵擋戴聰原持鐵鎚攻擊，
    但其手部傷勢卻僅有擦傷而已，亦見與事實不符。因此，被
    告辯稱鐵鎚係由戴聰原攜帶至案發現場云云，顯係卸責之詞
    ，不足採信。
  ㈣被告雖另抗辯以戴聰原所受之傷害，係伊為防衛反擊所致云
    云。惟查：被告及潘秋明係於上開租屋處外之空地毆打戴聰
    原乙情，業據陳李秀菊於原審（原審卷第99頁反面），戴聰
    原於原審（原審卷第107頁），及許登期於原審證述明確（
    原審卷第139頁），堪以認定。另據許登期於原審（原審卷
    第137、139頁），戴聰原於原審證述的內容（原審卷第106
    頁），顯見被告及潘秋明於戴聰原已半躺於地上時，仍繼續
    毆打而未停止甚為明顯。本案案發地點為屋外空地，被告既
    已由屋內行至屋外，其活動範圍並未受拘束，被告若真無傷
    害戴聰原之意思，於搶得鐵鎚後，面對戴聰原之攻擊，大可
    往外逃離。況若被告與潘秋明僅係基於抵擋之意思，亦應不
    至於一再毆打戴聰原，致戴聰原已半躺於地上時，仍繼續毆
    打而未停止，使戴聰原之右脛骨開放性骨折，並傷及全身等
    多處地方，可證被告與潘秋明係由潘秋明持刀壓制戴聰原，
    使戴聰原無法反抗，並由被告持鐵鎚猛力朝戴聰原之右腳敲
    擊直至骨折，被告具有刻意傷害對方之犯意存在，自無主張
    正當防衛權之餘地。
  ㈤告訴人戴聰原指訴被告與潘秋明於上開時地，共同意圖為自
    己不法所有，利用戴聰原遭其等毆打受有傷害而不能抗拒之
    下，強取戴聰原上衣右側口袋之現金一萬元得手等經過，有
    下列證據可資佐證：
　⒈依據戴聰原於97年6月27日偵訊中（偵卷第81頁）、原審法院
    98年6月16日審理中（原審卷第107、108頁）、本院前案更
    審時具結證述的證言（本院前案更審卷第94至97頁）。及許
    登期於97年6月27日偵訊中（偵卷第82頁）、98年6月16日原
    審（原審卷第138、140、141頁）、本院前案更審中的證述
    （本院卷第99頁）。及陳李秀菊於原審審理時（原審卷第98
    、99、100 頁）、於原審法院另案98年度訴字第272 號潘秋
    明強盜案98年11月11日審判時證稱：戴聰原從一開始被他們
    打，一直到他倒地的時候，他都有在喊搶劫、救命等語（本
    院前案上訴審卷第147 至150 頁）。經核戴聰原、許登期所
    證述：由潘秋明拿水果刀抵住戴聰原脖子，被告持鐵鎚之方
    式，共同毆打戴聰原，利用戴聰原倒地而不能抗拒之下，再
    由被告自戴聰原上衣右口袋內強取1萬元現金等情節均大致
    相符，且戴聰原、許登期並一致指證：被告潘室名搶劫時並
    出聲以台語強命告訴人『錢拿出來』或『錢還不給我』，顯見其
    等證詞之可信度甚高。另許登期證稱：「戴聰原有一直喊搶
    劫、救命，被告手伸進袋子裡，但是戴聰原不讓他拿，就是
    這樣，他喊搶劫、救命…」，亦核與陳李秀菊所證稱：戴聰
    原從一開始被他們打一直到他倒地的時候，他都有在喊搶劫
    、救命，他總共喊很久就對了等情相符，益徵戴聰原、許登
    期所證述被告強盜犯罪情節，應為實情。
  ⒉被告之辯護人雖指摘：戴聰原就行搶過程，於警詢稱行搶再
    繼續毆打戴聰原，審判中則稱以鐵鎚重擊戴聰原倒地後才行
    搶，前後所述有明顯不同，許登期就是否目睹被告行搶乙事
    ，或稱未能目睹全程或稱明確目睹完整過程，亦有前後不一
    ，其等所言的證詞並不可信云云。惟查：
  ①戴聰原於警詢時經訊以：「潘室名係何時、何地強盜你財物
    及打傷你身體，請詳述之？」，戴聰原答以：「於96年12月
    4日上午9時許，我接獲朋友李秋菊電話喊救命，我就前往他
    住處雲林縣○○鄉○○村○○路0000號，當我到達該處所時，我叫
    喚屋內人員開門，突然潘室名之哥哥前來開門，並持一支刀
    子架住我脖子控制我行動，潘室名手持大鐵鎚質問我說『叫
    你不要管事』就持大鐵鎚朝我身體毆打，並將我上衣口袋現
    金新台幣1萬元搶走，當時我有反抗，但是潘室名持大鐵鎚
    及他大哥潘秋明二人持續打我，潘室名就持大鐵鎚將我右腳
    打斷、及身體多處受傷，後來他們二人就駕車英文不詳 000
    0-白色自小客車離開現場。」（警卷第20頁），可見戴聰原
    直接將當時案發情形一次連續陳述完畢，而非經警就案發過
    程依時間先後一詢問，衡諸一般人對於案發過程各情節，常
    因其當時記憶或影響之程度不同，其描述先後順序亦會有所
    不同，又一般人對於遭強盜財物所構成威脅，相較於遭到毆
    打乙事，前者之突發狀況較為罕見，造成驚嚇程度亦較大，
    因此告訴人戴聰原連續陳述案發情形時，就其受害程度較深
    者先為描述，並非全然不可能。況且戴聰原亦證述被告係於
    毆打過程中同時並自其口袋搶走現金，故上開毆打動作在行
    搶前後持續同時密集接續發生，則戴聰原於警詢當時甫遭強
    盜驚惶之下，描述上未能精確予以區分而有所混淆，乃理所
    當然。另戴聰原於檢察官偵查、原審及本院前案審理時就被
    害情節之供述，則係經檢察官及法院以交互詰問方式反覆明
    確詰問，並一再確認後而迭次指證其遭被告自其口袋搶走現
    金之詳細過程不移，其所證述之情節，自與事實較為接近而
    可信，因此戴聰原於警詢及審判中所述遭搶過程並無矛盾，
    至該部分證詞縱有與其後所述不一之處，但排除該部分後，
    戴聰原其餘證言並無重大瑕疵，自不能遽而推翻其證詞之可
    信度。
  ②許登期於偵查及原審審理時雖均證稱：「我有看到拿鐵鎚的
    那人有把戴聰原的錢從戴聰原上衣的口袋內拿出來，戴聰原
    有拉住對方的手，不讓他把錢拿走，後來錢是否有被拿走我
    不知道，是事後聽戴聰原說，才知道他的錢有被搶走，戴聰
    原錢被搶走了」、「（錢有無拿走？）錢，我看見他這樣，
    我怕就走了，我在那邊約一分鐘，戴聰原當時是用雙手壓著
    錢」等語，由上開證述內容雖未能確定有目睹戴聰原口袋之
    錢最後有被被告搶走，然許登期就被告如何伸手入戴聰原之
    口袋，並已將錢由口袋拿出在手上，戴聰原抓住被告拿錢的
    手，兩人在拉扯乙情，迭次於原審（原審卷第140、141頁）
    、本院前案更審中證述明確（本院註：出處見本院前案更審
    卷第98頁反面以下），雖其所證述被告強取告訴人財物之過
    程，或有前後錯置，或無法記憶明確之處，然許登期之認知
    自然不及親身經歷遭受搶奪、強暴脅迫之戴聰原較為清楚，
    其所述目睹情節難免會與戴聰原所述未能完全一致，惟許登
    期既就其親眼目睹「被告從戴聰原的口袋把錢拿在手上，戴
    聰原抓住被告拿錢的手，兩人在拉扯」構成犯罪基本事實之
    證述，其可信性應可確認。
  ⒊另在場之陳李秀菊、陳伯旺雖於歷次訊問中均未言及目睹或
    耳聞上開強盜犯行之陳述，然被告與告訴人發生毆打情事時
    ，依陳李秀菊前述證稱：我與陳伯旺原本在屋內，後來才開
    門趕快跑出去了。我衝出去，就看見戴聰原在喊搶劫、救人
    ，我當時就趕快跑去我屋主那邊，請我屋主報警，我沒有注
    意去看，這我不知道，因為當時我人已經跑出去了，我沒有
    看見，這我不知道，但是我有聽到喊救人、搶劫。剩下的我
    就不知道，我就跑出去叫屋主叫警察等語，則陳李秀菊未能
    清楚目睹被告行搶之過程，乃合於常情。
　⒋被告辯護人雖辯稱：①戴聰原證稱其係穿著深色工作服，既然
    為深色，被告無法看出其口袋內有錢，而直接伸手至口袋取
    走1萬元。②另戴聰原亦證稱，其所攜帶之現金1萬元係為支
    付房租之用，卻無法確定支付房租之日期，足見戴聰原當天
    是否有攜帶金錢，亦屬有疑。③若戴聰原有遭受金錢損失，
    為何其自96年12月4 日至97年3 月25日間均未報案追究，顯
    與常理不符（本院註：戴聰原是嗣後被告於97年3月25日再
    對陳李秀菊犯傷害、妨害自由罪行，經警逮捕後，戴聰原才
    於3月25日18時許前往提出本案強盜告訴）。④陳李秀菊、戴
    聰原及許登期三人之住所地均相同，關係匪淺，所為不利被
    告之證述並不足採。⑤被告嗣後發現陳李秀菊於96年間曾要
    求被告將欲匯給女兒潘○宏之扶養費匯至「戴聰賢」銀行帳
    戶（被告係以胞姐潘秋華之女兒王○○名義匯款），戴聰賢應
    是戴聰原之兄弟，顯然陳李秀菊與戴聰原間往來密切，其二
    人於97年3 月25日陳李秀菊遭被告限制行動自由後，始勾串
    誣指被告有強盜犯行，其等所為證述並不足採等語置辯。
　⒌惟查：
  ①戴聰原於96年12月4日當日所穿之衣服，與原審98年6月16日
    審理期間所穿之衣服款式相似，僅質料略厚等情，業據戴聰
    原證述在卷（原審卷第107頁）。而戴聰原當日所攜帶之現
    金1萬元乃係對折後直接置於上衣口袋中，至最高法院發回
    意旨所稱：「參以戴聰原於第一審法院證稱：因要付房租，
    故會去領錢，那時我把東西整理好，放在一個皮夾裡，上訴
    人強行取去等語（見第一審卷第109頁），然觀諸該日筆錄
    實際記載：「（有用皮夾的習慣嗎？）當時比較少，現在已
    經有了，因為那時候，我把我東西都整理好，放在一個皮夾
    裡，現在已經有這個習慣了，我那時候開始我就買皮夾了。
    」，而戴聰原於本院前案更審中亦解釋稱：錢我放在口袋內
    ，沒有用皮夾裝，錢直接被被告拿走，後來事情發生後，我
    就改用皮夾。我是指後來發生本案後我錢才開始改用皮夾裝
    等語（本院前案更審卷第97頁），足見戴聰原當時是將現金
    一萬元（十張千元鈔）對折直接置放在口袋內，應有一定之
    厚度，被告尚非無法以目視之方式得知戴聰原上衣口袋內有
    置放現金。
  ②戴聰原於本院前案更審中明確結證稱：被搶之一萬元是我從
    老闆處領得薪水，我用到剩下一萬元，準備繳房租。我平常
    是每月5日及20日各領薪水一次。原來每日工資是3500元，
    後來因為我工作表現很好，所以我的工資增加為4200元，我
    每個月領兩次工資，有簽回條，我領取薪資並沒有報稅，我
    的公司是鋒盈公司，我有時有去工作，有時沒有去工作，我
    領薪之後，沒有存進銀行，因為國稅局會扣稅等語（本院前
    案更審卷第92至96頁），經本院前案更審法院向其任職之鋒
    盈工程有限公司函查結果，戴聰原確自96年10月至96年12月
    4 日及97年3 月20日至4 月13日在鋒盈工程有限公司任職，
    每日工資3500元，並在96年10月份下旬及11月份上旬各領薪
    資12日42000元，11月下旬領薪資12.5日及加班11日共實領4
    8700元等情，有員工在職證明及96年薪資表附卷可稽（本院
    前案更審卷第128 至137 頁）。由此可證，戴聰原在96年11
    月20日（每月第二次領薪日）向其任職公司領得薪資48700
    元，至本案案發時96年12月4 日僅14日，戴聰原所稱這些錢
    （1 萬元）是我領薪水花剩下的，是我上個月20日領薪剩下
    的薪水，要付房租、買檳榔的乙節，乃與事實相符。且許登
    期於偵訊及原審審理時均證稱：戴聰原因遭強盜，於醫院住
    院期間身上無金錢，伊有借3 千元予戴聰原等語（偵卷第82
    頁、原審卷第138 頁），亦核與戴聰原於原審證稱：「因遭
    強盜後身上無金錢可使用，有向證人許登期借款數千元」等
    語相符（原審卷第110 頁）；另戴聰原於原審98年6 月16日
    審理時證稱：「（你剛說當天被拿走1 萬元，你為何那麼確
    定就是1 萬元？）因為我那個錢本來是要付房租，所以我身
    上有1 萬元。」、「（房租是多少錢？）應該是7 千元吧。
    」、「（當時是7 千元，為何帶1 萬元？是付了房租，剩下
    一些每天要花銷的嗎？）對…。」、「（房租都幾號付？）
    現在，我不能夠確定」等語（原審卷第109 頁），於本院前
    案更審時就該一萬元是否付房租，未能提出租賃契約，亦未
    能提出其銀行帳戶往來等證明（戴聰原表示未設有銀行帳戶
    ），並證稱：當時我租在○○路，在麥寮菜市場旁邊，房東名
    字我忘了。租多久我忘了，當時有打契約，但是契約書不確
    定能找得到，大約租了一年，租金6 至7 千元，每個月幾號
    繳房租我忘記了（本院前案更審卷第95頁背面）。然依上開
    調查證據結果，確可證明戴聰原案發時應有一萬元之資金來
    源已如前述，至於該筆現金一萬元是否作用給付房租之用，
    並不影響前揭認定之事實。況且，本件案發時為96年12月4 
    日，距戴聰原於原審98年6 月16日審理期日作證及本院前案
    更審100年7 月26日作證時，已逾1 年6 月及4 年5 月之久
    ，戴聰原並已搬離其當時租屋處，則戴聰原就何時應付房租
    無法為詳實之記憶，尚與常情無違。因此本件戴聰原雖未能
    提出租金給付證明，亦難為被告有利之認定。
  ③再依許登期及戴聰原上開證述內容觀之，本件案發時現場顯
    然十分混亂，被告及潘秋明於戴聰原已半躺於地上無法抵抗
    之際，仍繼續施以暴行，顯然肆無忌憚，舉措兇惡，戴聰原
    並因此受有右脛開放性骨折等傷害，所受傷害非輕，卻未立
    即報警處理，而係直至97年3月25日陳李秀菊再度遭被告施
    暴時，始訴諸公權力，足見其原本恐懼遭被告及潘秋明報復
    ，而寧願息事寧人不願追究，故其遭強盜1萬元而未即時報
    警，亦與常情無違。又戴聰原因被告及潘秋明一再對陳李秀
    菊為不法犯行（即97年3月25日傷害、妨害自由犯行），方
    鼓起勇氣報警處理，因此戴聰原於本院前案更審時所證述：
    本案在96年12月4日發生到97年3月25日這段時間我受傷住院
    ，我住院期間，被告一直打手機簡訊恐嚇我，後來我住院20
    幾天出院後，我回到我租屋○○路時，我就想要搬家，我怕被
    告來找我，我很害怕，後來陳李秀菊被潘室名綁架，我去認
    人，知道就是被告，所以到警察局，才向警察局提出本案告
    訴等語（本院前案更審卷第96頁背面），尚與常理相合。因
    此，自難因戴聰原未立即報警處理，即認其並未遭被告及潘
    秋明強取1萬元。
  ④辯護意旨再以：陳李秀菊、戴聰原及許登期三人之住所地均
    相同，關係匪淺，所為不利被告之證述並不足採云云。經查
    ：戴聰原係於97年1月28日遷籍至許登期設於雲林縣○○鄉○○
    村○○00號，陳李秀菊則係於97年2月13日與長子陳圓宇共同
    遷籍至上開住址，有戶籍資料查詢及雲林縣麥寮鄉戶政事務
    所函附卷可稽（本院前案更審卷第57至59、132 頁），並經
    戴聰原證稱：因為案發後我被潘室名恐嚇時，我向許登期商
    量說要將戶口遷過去那裡，我怕潘室名會來找我，許登期在
    本案發生前就住在那裡也設籍在那裡，陳李秀菊因為小孩要
    唸書，所以才設籍在許登期那裡等語（本院前案更審卷第95
    頁背面），核與許登期所結證稱：戴聰原出院後才遷戶籍到
    我那裡，我聽他說潘室名有恐嚇他的樣子。陳李秀菊什麼時
    候把戶籍遷過來我忘記了，陳李秀菊被綁架後，他女兒陳香
    如來跟我講，我要他們報案後，後來他們才遷戶籍過來，因
    為怕被告才遷戶口。（為何陳香如沒有遷戶口，只有陳李秀
    菊遷戶口？）因為是為了要讓陳李秀菊的兒子唸書才遷戶口
    等情相符（本院前案更審卷第98、100 頁）。足見本案於96
    年12月4 日發生後，戴聰原始於97年1 月28日遷籍至許登期
    設於雲林縣麥寮鄉○○村○○00號，而陳李秀菊則亦係於97年2 
    月13日與及長子陳圓宇共同遷籍至上開住址（為其子就學問
    題）乙情，應屬事實，則戴聰原、陳李秀菊、許登期等人於
    本案案發前並非同住一址，辯護意旨以：證人陳李秀菊、戴
    聰原及許登期三人之住所地均相同，即認定其等關係匪淺，
    所為不利被告之證述並不足採云云，尚屬遽斷。
  ⑤辯護意旨另以：陳李秀菊於96年間曾要求被告將欲匯給女兒
    潘○宏之扶養費匯至「戴聰賢」銀行帳戶（被告係以胞姐潘
    秋華之女兒王○○名義匯款），戴聰賢應是戴聰原之兄弟，顯
    然陳李秀菊與戴聰原關係匪淺，所為不利被告之證述並不足
    採云云。惟查：戴聰原於本院前案更審中證稱：「戴聰賢是
    我哥哥。（為何被告給陳香如的贍養費要寄到戴聰賢的戶頭
    ？）沒有這個事情，被告根本沒有錢，哪會寄贍養費，每個
    月被告還逼陳香如給他錢使用。（對於被告匯款至戴聰賢之
    帳戶明細有何意見？）這不可能是贍養費，這是陳香如透過
    他父親跟我借的要還我的，至於陳香如的錢從何來的，我不
    知道，匯給戴聰賢的原因是因為我沒有帳戶，所以叫他把錢
    匯到戴聰賢的帳戶，陳香如叫我叔叔，是因為我跟他爸爸是
    好朋友」等語（本院前案更審卷第96頁），又觀諸被告所提
    出之其匯款予戴聰賢之帳戶明細（原審卷154至157頁），其
    中匯款予戴聰賢者僅在96年10月14日5000元1筆，其餘則係
    直接匯款予陳香如，足徵戴聰原所述上情應非虛構，辯護人
    此部分辯護意旨不足採信。
  ㈥綜上，告訴人戴聰原所證述之被害情節，與前揭目擊證人陳
    李秀菊、許登期等人所證述之經過情形均大致相符，足認告
    訴人戴聰原之指證內容並無重大瑕疵存在，且經查有前揭補
    強證據已足擔保告訴人戴聰原證詞之真實性，足認告訴人戴
    聰原所指證被告潘室名與潘秋明共同毆打戴聰原之過程中，
    被告確有自戴聰原上衣右口袋內強取1萬元現金之犯罪情節
    ，從而，被告與潘秋明共同攜帶兇器強盜犯行，堪予認定。
參、然查，因為有下列新事實、新證據，經與先前之證據綜合  
    判斷，足認被告應受無罪、免訴、免刑或輕於原判決所認  
    罪名，本院認為應開啟再審，並停止被告目前刑罰的執行：
一、潘秋明涉嫌上開加重強盜犯行，前亦經臺灣雲林地方檢察署
    以98年度偵字第1267號提起公訴，經本院以102年度重上更㈢
    字第65號審理後，乃於103年6月30日判決潘秋明共同傷害人
    之身體罪（處有期徒刑6月），另外認為並無足夠的積極證
    據證明潘秋明觸犯加重強盜罪，而就檢察官起訴的加重強盜
    罪部分不另為無罪之諭知，潘秋明該案判決嗣後於103年7月
    28日確定，有該案判決書、潘秋明前科紀錄在卷可參，並經
    本院調取該案卷宗核閱無誤，合先敘明。
二、新證據即告訴人戴聰原的房東丁麗雲於潘秋明案件的證詞部
    分：
　㈠本院前案認定被告觸犯加重強盜罪，其中係因告訴人戴聰原
    指稱遭被告和潘秋明共同強盜取走其身上之現金1萬元，該1
    萬元其中7千元乃戴聰原準備給付房租之用，並陳報其房東
    姓名為丁麗雲。惟查：證人丁麗雲於潘秋明強盜案件中的更
    ㈡審102年4月17日審理時證稱：我曾出租雲林縣○○鄉○○村○○
    路00巷00號房屋予戴聰原，每月租金為5500元，月初繳交，
    但於8年前即未再續租。因為戴聰原沒跟我承租後，我另外
    租給兩個房客，第一個房客已經跟我承租約3年了，現在這
    一個房客也已經快4年了，所以戴聰原大約8年沒有跟我承租
    了，所以我才會沒有印象。戴聰原當時承租有訂立契約，但
    已經丟了。他要搬走，也沒有跟我說等語（見潘秋明強盜案
    本院上更㈡卷第202至203頁反面）。依此似可推知，告訴人
    戴聰原向丁麗雲承租房屋之時間至94年間即終止，且租金為
    5500元，非如戴聰原所述之7000元。而本案發生時間在96年
    12月4日，戴聰原已未向丁麗雲承租房屋，自無再支付租金
    予丁麗雲之必要。
　㈡復參酌先前卷內的證據，即陳李秀菊於98年6月16日原審證稱
    ：「（你有看見潘室名與他大哥潘秋明，搶戴聰原的東西嗎
    ？）我沒有注意去看，這我不知道，因為當時我人已經跑出
    去了，我沒有看見，這我不知道，但是我有聽到喊救人、搶
    劫。剩下的我就不知道，我就跑出去叫屋主叫警察。」、「
    （你知道戴聰原錢有被搶走嗎？）我不知道，我只知道他喊
    救人、搶劫，其他我不知道。」（本院註：見原審120號卷
    第100頁正反面），可見同在現場之陳李秀菊並未目睹強盜
    犯行。
　　依此，告訴人戴聰原指稱遭被告及潘秋明強盜現金一萬元乙
    節，其真實性乃有值合理懷疑之處。
三、新證據即本案發生之時（96年12月4日）前往處理警員趙文
    英於潘秋明強盜案的證詞，及雲林縣警察局台西分局麥寮分
    駐所受理各類案件紀錄表、員警工作紀錄簿就96年12月4日
    當日受理報案經過的紀錄：
　㈠本案發生於96年12月4日，案發當時，雲林縣警察局勤務指
    揮中心110接獲「林先生」報案，報案內容為：「○○00-0
    號有打架情事，請派員處理。」，勤務指揮中心乃派遣員警
    趙文英前往處理，回報情形為「傷者戴聰原送台西全民醫院
    」等語，有雲林縣警察局台西分局麥寮分駐所受理各類案件
    紀錄表及員警工作紀錄簿在卷可稽（見潘秋明強盜案件本院
    上更㈠卷第144至146頁），並無任何有關強盜之記錄。
　　證人即前往現場處理之員警趙文英於101年7月12日潘秋明強
    盜案件本院更㈠審中證稱：救護車來有壹個人被載走，我去
    的時候衝突已經結束了。警方後來沒有去醫院做筆錄，他們
    說拿診斷證明書再去派出所作筆錄。我有告訴他們之後到派
    出所作筆錄，但是後來他們沒有來。不記得他們有提到被告
    有搶走一萬元等語（見潘秋明強盜案件上更㈠卷第157頁反面
    、第158、159頁）。
　㈡告訴人戴聰原於102年2月27日潘秋明案件本院更㈡審亦證稱：
    「警員有打我手機說要製作筆錄，我跟警員說我現在在醫院
    無法下床，看是警員要來醫院還是我出院再去警察局，後來
    就不了了之了。」、「（你出院之後有無去派出所備案？）
    我出院之後就沒有了。」、「（為何不去備案？）因為我在
    醫院時他們不知道從何處得知我的手機，然後傳簡訊恐嚇我
    ，當時我出院後就趕緊遷移戶口。」、「（當時陳李秀菊去
    林姓屋主說請屋主報案時，警察來時，你剛好要上救護車，
    當時你的錢就被被告兄弟搶劫了，當時為何沒有跟警察表示
    他們以強盜方式搶走你的錢？）當時我心裡是錯綜複雜，我
    被打到人都快要昏了。」、「為何你講不出來？）我慌張，
    會怕，所以我忘記跟警察講了」等語（見潘秋明強盜案本院
    上更㈡卷第146頁反面、第150頁反面）。
　㈢依上開趙文英證詞、警局受理報案的紀錄等新證據，參酌告
    訴人戴聰原在潘秋明案更二審的證詞（本院註：戴聰原此部
    分的證詞，於被告本院前案中也曾證述過，而被本院前案審
    酌過），足認報案人於案發當時，僅稱有人打架，並未指稱
    有強盜犯行；員警前往處理時，現場陳李秀菊、陳伯旺均未
    提及有強盜事實；告訴人戴聰原在現場亦未向警方指稱遭強
    盜劫財，且依戴聰原自承案發時送至全民醫院就診，再轉虎
    尾若瑟醫院，住院二十幾天等語（見潘秋明強盜案原審卷第
    24頁、本院上訴卷第87頁反面），參全民醫院診斷證明書記
    載：戴聰原於96年12月4日上午9時37分來院急診後轉院（見
    潘秋明強盜案本院上更㈠卷第105頁），則戴聰原在96年12月
    下旬出院後至97年3月25日前，長達3個月期間，亦未向警方
    報案或備案，實有違常情。另告訴人戴聰原固稱因遭被告等
    人以簡訊方式恐嚇，故不敢報案，惟經於102年2月27日審理
    中詢以簡訊內容是否留存，戴聰原稱並未保留（見潘秋明案
    本院上更㈡卷第151頁），則告訴人指稱因遭恐嚇而心生畏懼
    ，不敢報案云云，除其片面指訴外，並無證據可資證明。
　㈣綜上，戴聰原指稱其於96年12月4日即遭被告和潘秋明共同強
    盜財物一萬元，但戴聰原不僅於案發後沒有馬上向警察申告
    遭被告兄弟強盜的告訴，於96年12月下旬出院後至97年3月2
    5日前長達3個月期間，也未向警方報案或備案，實有違常情
    ，告訴人戴聰原指稱遭被告及潘秋明強盜現金一萬元乙節，
    其真實性乃有值合理懷疑之處。　　　
四、新證據即陳香如前男友蔡昕岱（本院註：其等交往期間自96
    年7月到98年1月）於99年6月17日在潘秋明強盜案本院上訴
    審的證詞（潘秋明強盜案本院上訴卷第90頁以下），及潘秋
    明強盜案更三審承辦法官於103年4月22日就蔡昕岱上開99年
    6月17日庭訊錄音光碟進行的勘驗筆錄（潘秋明強盜案更三
    審卷第160頁反面以下）：
　㈠背景說明：
　　被告於97年3月25日上午9時許，駕駛車號0000-00自小客車
    ，搭載潘秋明及徐梓豪，在雲林縣麥寮鄉○○村某防汛道路旁
    ，強拉陳李秀菊進入車內控制後剝奪行動自由，並毆打陳李
    秀菊成傷，陳李秀菊之女陳香如在上開防汛道路旁發現陳李
    秀菊傾倒之機車，遂與當時男友蔡昕岱前往麥寮派出所報案
    ，嗣接獲被告主動來電告知陳李秀菊在其手上，並要求陳香
    如前往前台中縣○○市潘室名姊姊住處，始願釋放陳李秀菊。
    陳香如於同日12時許在麥寮分駐所製作完成調查筆錄後，由
    台西分局偵查隊接手派員會同陳香如前往台中市○里區○○路0
    00號，同日15時許在該址逮捕被告，因在室內未發現陳李秀
    菊，經員警與被告溝通，再經被告電話聯絡潘秋明後，潘秋
    明始在上開地點釋放陳李秀菊，警方於同日並將被告解送至
    台西分局調查等情，有陳香如調查筆錄2份（麥寮分駐所與
    台西分局）、被告潘室名的調查筆錄（台西分局）、台西分
    局偵查隊偵查佐許暉昇職務報告在卷可憑（見潘秋明強盜案
    警卷第1至5頁、第11至17頁；偵查卷第48、49頁）。
　　被告遭逮捕後，告訴人戴聰原始於同日18時許在台西分局偵
    查隊製作完成調查筆錄，戴聰原於警詢調查中陳稱：「因我
    朋友陳李秀菊遭潘室名押走，警方查獲犯嫌潘室名，我前來
    指認潘室名於日前強盜我財物及打傷我身體，所以前來訴請
    警方偵辦」等語，並指認經警查獲到案之潘室名（見潘秋明
    案警卷第19頁）。換言之，告訴人戴聰原於96年12月4日遭
    潘室名強盜後，迄至97年3月25日始向警方提出告訴。
　　另許登期則於97年3月27日在台西分局偵查隊證稱：「（據
    戴聰原稱你於96年12月4日在雲林縣○○鄉○○村○○0000號前，
    有看到潘室名、潘秋明聯手毆打戴聰原之事件，是否有此事
    ？）我有看到該事件沒錯。」、「（警方於97年3月25日查
    獲犯嫌潘室名在本分局偵查隊，你本人有無與戴聰原到本分
    局看到潘室名本人，是否為96年12月4日上午毆打、搶劫戴
    聰原之人？）警方查緝到案之犯嫌潘室名是於96年12月4日
    上午持大鐵槌毆打及搶劫戴聰原之人沒錯」等語（見偵查卷
    第29至31頁）。許登期於潘秋明強盜案本院更㈡審審理時亦
    證稱：97年3月25日陳香如找我去麥寮派出所，我和陳香如
    一起去麥寮派出所，我抵達麥寮派出所時，戴聰原也已經抵
    達麥寮派出所。後來警方抓到潘室名後，戴聰原通知我人抓
    到了，要我幫忙作證。戴聰原就開車載我去台西分局等語（
    見潘秋明強盜案本院上更㈡卷第207頁反面至208頁反面）。
    戴聰原於潘秋明強盜案本院更㈡審亦證稱：97年3月25日陳香
    如通知我說陳李秀菊被押走了，我就開車趕去麥寮派出所。
    到麥寮派出所有遇到陳香如，蔡昕岱也有去。許登期應該是
    自己去的，他怎麼去的我不知道，當時有聯繫上吧等語（見
    潘秋明強盜案本院上更㈡卷第147頁）。
　　綜上證據，陳香如於97年3月25日前往麥寮派出所報案當時
    ，陪同在麥寮派出所者，有戴聰原、許登期及蔡昕岱。嗣潘
    室名遭台西分局偵查隊逮捕後，戴聰原、許登期均有前往台
    西分局指認潘室名。
  ㈡證人蔡昕岱（即陳香如前男友）曾於99年6月17日在潘秋明強
    盜案本院上訴審到庭具結作證，經潘秋明強盜案更三審承辦
    法官當庭勘驗蔡昕岱上開庭訊錄音，蔡昕岱證稱：與陳香如
    之前為男女朋友，交往期間大約在96年7月到98年1月，97年
    3月12日與陳香如搬到台南○○街住了快一年，98年3月12日租
    約到期，各自搬回自己的住家，然後就疏於聯絡，沒有在一
    起了。…97年3月25日早上約9點時，與陳香如從麥寮家出門
    ，在堤岸旁發現陳香如母親的機車跌落在旁邊，我與陳香如
    第一個反應覺得她媽媽是不是出事情了，就馬上在麥寮報警
    ，然後聯絡到潘室名，知道她母親是被潘室名押走，…在麥
    寮派出所外面，戴聰原、許登期，還有我在同一台車上，我
    們三個人在車上的時候，潘室名有來電，是戴聰原接的，他
    們電話內容就是說好好的講。…之後，台西（分局）那邊回
    報說人（指潘室名）已經抓到了，在車上的時候，戴聰原就
    有跟許登期講到作偽證這個事情，我所謂的作偽證的事情，
    就是戴聰原指著許登期，叫他當證人，戴聰原說到台西分局
    會看到當事人，就是潘室名，看到的時候戴聰原馬上指認說
    是他，然後許登期會在後面，因為許登期不認識潘秋明跟潘
    室名，也完全沒有看過他，戴聰原看到潘室名直接指認就是
    他，他搶我的錢，許登期在戴聰原後方，看到之後就說是他
    ，這樣他才認識潘室名，他們在車上講完以後，跟這邊（指
    麥寮分駐所）的刑警一起過去台西分局，我沒有過去台西分
    局，我在麥寮派出所那邊下車，一個人回去他們雲林住所，
    …然後就是因為她母親（指陳李秀菊）通緝的部分，把她解
    送到高雄，我跟戴聰原從麥寮出發到南部去交保，把陳李秀
    菊帶回來。（戴聰原是怎麼跟許登期講的？這個部分剛剛檢
    察官有問到一部分，但是你還沒有回答得很完全，戴聰原是
    怎麼跟許登期講的，你把你記得的話原原本本講一次）那時
    候戴聰原是在司機座那邊，然後許登期在副司機座那邊，我
    印象比較深刻的是戴聰原跟許登期講，到時候我們到台西分
    局的時候，我會指著被告，我會指他是誰，你搶走我多少錢
    ，許登期站在戴聰原後面，戴聰原指認完了之後，讓許登期
    知道原來他就是潘室名，我在車上聽到的部分就是這樣子」
    （見潘秋明強盜案本院上訴卷第90頁正反面審理筆錄、本院
    上更㈢卷第160頁反面至164頁勘驗筆錄）。
　㈢查蔡昕岱證稱97年3月25日陳李秀菊遭妨害自由後，其與陳香
    如、戴聰原、許登期均有前往麥寮派出所乙節，核與前揭戴
    聰原、許登期此部分證述內容相符，陳香如於97年3月25日
    在麥寮派出所有向警指稱其母陳李秀菊遭潘室名妨害自由，
    有警詢筆錄可稽（筆錄製作時間：11時10分至12時，見潘秋
    明強盜案警卷第11至13頁）。蔡昕岱證稱潘室名為警逮捕後
    ，戴聰原與許登期有隨刑警前往台西分局，由戴聰原先行指
    認並指訴潘室名強盜，再由許登期配合指認乙節，有戴聰原
    當日在台西分局指訴遭潘室名強盜財物並指認潘室名之警詢
    筆錄可證（筆錄製作時間：17時至18時，見潘秋明強盜案警
    卷第19至21頁），而許登期隨後於97年3月27日警詢時有證
    述目睹戴聰原遭被告兄弟強盜財物，並於警詢及原審審理時
    證述：97年3月25日在台西分局有看到潘室名本人，指認潘
    室名即強盜戴聰原財物之人等情相符（見潘秋明偵查卷第29
    至31頁；原審卷一第44頁反面）。另蔡昕岱證述陳李秀菊因
    遭通緝，當日有與戴聰原前往高雄為陳李秀菊辦理交保後，
    返回麥寮住處等情，不只與上開陳李秀菊警詢筆錄及前案紀
    錄表無違，亦與陳李秀菊於潘秋明強盜案本院上訴審證稱：
    蔡昕岱確有於97年3月25日至高雄為我辦理交保，後來有回
    麥寮住處，當時蔡昕岱、戴聰原均在場等語一致（見潘秋明
    強盜案本院上訴審卷第92頁反面，陳李秀菊此部分庭訊錄音
    亦經潘秋明更三審承辦法官一併勘驗在卷，見潘秋明強盜案
    本院上更㈢卷第189頁）。戴聰原亦證稱：陳李秀菊交保是我
    開車載他們去的等語相符（見潘秋明強盜案本院上訴卷第92
    頁），而陳李秀菊係因煙毒案件，經臺灣高雄地方法院於75
    年間發布通緝，於本案（強盜案）發生時，尚在通緝中，嗣
    因被告於97年3月25日對陳李秀菊妨害自由，經陳李秀菊之
    女陳香如報警後，被告始釋放陳李秀菊，陳李秀菊並為台西
    分局員警緝獲，員警旋將其解送至台西分局製作警詢筆錄（
    筆錄製作時間：17時11分至18時45分），再解送高雄地院歸
    案，有陳李秀菊警詢筆錄、臺灣高等法院陳李秀菊前案紀錄
    表在卷可參（見潘秋明強盜案警卷第6至10頁，本院上訴卷
    第128頁）。綜上，97年3月25日上午陳李秀菊遭被告妨害自
    由後，陪同陳香如至麥寮派出所報案之人除蔡昕岱外，尚有
    戴聰原、許登期，陳香如當日在麥寮派出所製作筆錄後（筆
    錄製作時間上午11時至12時），會同員警至台中市○○區營救
    陳李秀菊，被告於同日15時許在台中市○○區為台西分局員警
    逮捕解送至台西分局調查，戴聰原、許登期隨後至台西分局
    指認潘室名，陳李秀菊遭被告釋放後，台西分局員警將其解
    送回台西分局製作警詢筆錄，再移送高雄地方法院歸案，蔡
    昕岱有與戴聰原前往高雄為其辦理具保手續後，返回陳李秀
    菊麥寮住處等諸多細節，為詳實明確之證述，且與事實相符
    ，參以戴聰原亦證述：97年3月25日是因陳香如通知始趕去
    麥寮派出所，在麥寮派出所有遇到陳香如，蔡昕岱、許登期
    也有去麥寮派出所，當日有聯繫許登期到台西分局，看到潘
    室名，當日亦有開車載人到高雄幫陳李秀菊辦理交保後載陳
    李秀菊回來等情（見潘秋明強盜案本院上更㈡卷第147頁正反
    面、第148頁反面），均與蔡昕岱證述情節相符，顯見97年3
    月25日陳李秀菊遭潘室名妨害自由後，除陳香如向警報案，
    並會同警方至台中市○○區營救陳李秀菊外，蔡昕岱、戴聰原
    、許登期均出於關心有到麥寮派出所，見到彼此，警方在當
    日15時許逮捕潘室名乙事，蔡昕岱、戴聰原、許登期均知情
    ，許登期雖證述戴聰原載其至台西分局指認潘室名時，蔡昕
    岱沒有在車上，但參其證述：當日與陳香如一起到麥寮派出
    所，在麥寮派出所附近逛，中午左右戴聰原打電話給我說人
    抓到了，要我去幫忙作證，戴聰原開車載我去台西分局等語
    （見潘秋明強盜案本院更㈡審卷第207頁至208頁），而依蔡
    昕岱之證言，當日知悉被告為警逮捕後，其沒有與戴聰原到
    台西分局，其在麥寮派出所那邊就下車，戴聰原、許登期有
    與刑警一起過去台西分局，堪認當時戴聰原、許登期、蔡昕
    岱三人確有在麥寮派出所附近，且戴聰原有駕駛汽車，則蔡
    昕岱證述三人在車上時，戴聰原與許登期討論潘室名搶錢及
    指認潘室名之事時，戴聰原在司機座，許登期在副司機座等
    情，尚非無據。又警方於當日15時逮捕被告並緝獲陳李秀菊
    ，尚須將其等二人解送回台西分局調查，戴聰原、許登期與
    蔡昕岱有充分的時間在車上討論案情及談論有關指訴潘室名
    搶錢及指認之事，從而，蔡昕岱上開證述情節尚非無據。
　㈣依此，戴聰原指證被告和潘秋明於96年12月4日共同強盜其身
    上的1萬元，戴聰原的朋友許登期證稱有目睹上情，其真實
    性即有令人合理懷疑之處。
肆、另被告前於101年間係以蔡昕岱上開於99年6月17日在潘秋明
    強盜案本院上訴審的證詞，作為新證據，聲請開啟本案強盜
    犯罪的再審，經本院以101年度聲再字第120號審理後，認為
    被告的聲請並無理由，而裁定駁回，有該案裁定書在卷可參
    （該案卷宗已經銷燬，無法調取），經核與本案聲請再審的
    事由並非同一（本案被告係綜合丁麗雲、趙文英、蔡昕岱上
    開證詞等證據聲請），被告於本案聲請再審仍屬合法，併此
    敘明。
伍、綜上，被告主張上開新事實、新證據，聲請本院依刑事訴訟
    法第420條第1項第6款、第3項規定，就其遭認定構成加重強
    盜犯行部分，開啟再審，本院斟酌此部分之證據，堪屬具有
    未判斷資料性、證據適格性及動搖效果之蓋然性，與先前之
    證據綜合判斷，顯已產生足以動搖原確定判決之合理懷疑，
    被告據此理由聲請再審，核與刑事訴訟法第420 條第1 項第
    6 款、第3 項規定相符，應認為具有再審之理由，就此部分
    依法應為開始再審之裁定。
陸、法院認為有再審理由者，應為開始再審之裁定。為前項裁定
    後，得以裁定停止刑罰之執行，刑事訴訟法第435 條第1項
    、第2 項定有明文。本件既經裁定開始再審，則依刑事訴訟
    法第435 條第2 項規定，本院爰裁定停止本院100 年度上更
    ㈠字第76號確定判決，對於被告所犯加重強盜罪，處有期徒
    刑8年之刑罰執行。
柒、應依刑事訴訟法第435條第1項、第2項，裁定如主文。
中　　華　　民　　國　　111 　年　　7 　　月　　12　　日
                  刑事第五庭    審判長法　官  蔡廷宜
                                      法　官  林坤志
                                      法　官  蔡川富
以上正本證明與原本無異。
不服開始再審部分，應於收受本裁定後3日內向本院提出抗告狀；不服停止刑罰執行部分，應於收受本裁定後5日內向本院提出抗告狀。　　　　　　　　　　　　　　　　　　　　　　　　　　　　　　　　　　　　　　        書記官  黃心怡
中　　華　　民　　國　　111 　年　　7 　　月　　12　　日